臺灣高雄地方法院刑事判決　　　　　110年度審交訴字第142號
公　訴　人　臺灣高雄地方檢察署檢察官
被　　　告　黃文祥



上列被告因公共危險等案件，經檢察官提起公訴（110 年度偵字
第5245號），因被告於準備程序進行中，就被訴事實為有罪之陳
述，經受命法官告知簡式審判程序之旨，並聽取被告與公訴人之
意見後，由本院合議庭裁定由受命法官獨任依簡式審判程序審理
，判決如下：
    主  文
黃文祥犯過失傷害罪，處有期徒刑伍月，如易科罰金，以新臺幣
壹仟元折算壹日。又犯肇事致人傷害逃逸罪，處有期徒刑陸月，
如易科罰金，以新臺幣壹仟元折算壹日。應執行有期徒刑拾月，
如易科罰金，以新臺幣壹仟元折算壹日。緩刑參年，並應履行附
表所示負擔。
    事  實
一、黃文祥考領有普通小型車駕駛執照，其於民國109 年12月17
    日中午12時17分許，駕駛車牌號碼0000-00 號自用小客車（
    下稱甲車），沿高雄市大寮區鳳林二路外側車道由南往北方
    向行駛，駛至鳳林二路916 之1 號前時，本應注意汽車超車
    時，後行車應俟前行車減速靠邊或以手勢或亮右方向燈表示
    允讓後，後行車始得超越，超越時應顯示左方向燈並於前車
    左側保持半公尺以上之間隔超過，行至安全距離後，再顯示
    右方向燈駛入原行路線，而依當時天候晴、日間自然光線、
    柏油路面乾燥、無缺陷，無障礙物，視距良好等情，客觀上
    並無不能注意之情事，適有黃曉蘋騎乘車牌號碼000-000 號
    普通重型機車（下稱乙車），沿同一路段、相同方向行駛在
    甲車右前方，黃文祥未與乙車保持適當間即隔貿然超車，兩
    車因而發生碰撞，黃曉蘋當場人車倒地，並受有頭部外傷併
    顱內出血、右側偏癱、左顏面骨折及顏面、左下肢擦挫傷等
    傷害。詎黃文祥明知已駕車肇事致人受傷，竟未報警處理，
    亦未停留現場協助救治傷患或配合調查，基於肇事逃逸之犯
    意，逕行駕車離開現場。嗣員警據報到場處理後，始循線查
    悉上情。
二、案經黃曉蘋、洪文龍（黃曉蘋配偶）訴由高雄市政府警察局
    林園分局報告臺灣高雄地方檢察署檢察官偵查起訴。
    理  由
一、程序方面：
    本件被告黃文祥所犯均係死刑、無期徒刑、最輕本刑為3 年
    以上有期徒刑以外之罪，其於準備程序進行中就被訴事實為
    有罪之陳述，經受命法官告知簡式審判程序之旨，並聽取當
    事人之意見後，本院合議庭認無不得或不宜改依簡式審判程
    序進行之情形，爰依刑事訴訟法第273 條之1 第1 項規定，
    裁定由受命法官獨任進行簡式審判程序。又本件所引屬於審
    判外陳述之傳聞證據，依同法第273 條之2 規定，不受第15
    9 條第1 項關於傳聞法則規定之限制，依法有證據能力，合
    先敘明。
二、認定犯罪事實所憑之證據及其理由：
  ㈠上開犯罪事實，業據被告坦承不諱，核與證人即告訴人黃曉
    蘋、證人即現場目擊者張富源證述相符，並有車輛詳細資料
    報表、道路交通事故談話紀錄表、道路交通事故現場圖、道
    路交通事故調查報告表㈠、㈡、疑似道路交通事故肇事逃逸
    追查表、監視器與行車紀錄器錄影光碟及擷取、現場照片、
    高雄市政府警察局道路交通事故初步分析研判表、高雄市政
    府交通局車輛行車事故鑑定委員會110 年7 月16日高市車鑑
    字第11070435400號函暨00000000 號鑑定意見書及高雄市立
    小港醫院診斷證明書在卷可稽，足認被告前揭任意性自白與
    事實相符，堪予採信。
  ㈡按汽車超車時，前行車減速靠邊或以手勢或亮右方向燈表示
    允讓後，後行車始得超越。超越時應顯示左方向燈並於前車
    左側保持半公尺以上之間隔超過，行至安全距離後，再顯示
    右方向燈駛入原行路線，道路交通安全規則第101 條第1 項
    第5 款定有明文。查被告考領有普通小型車駕駛執照，有證
    號查詢汽車駕駛人資料在卷可稽，其對於上開規定自應知之
    甚詳，而本件事故發生時，天候晴、日間自然光線、柏油路
    面乾燥、無缺陷，無障礙物，視距良好等情，亦有道路交通
    事故調查報告表㈠在卷可查，又無不能注意之情事，則被告
    違反上開規定，於超車時未保持適當間隔距離致生本件交通
    事故，對本件車禍事故之發生自有過失，且高雄市政府交通
    局車輛行車事故鑑定委員會鑑定意見亦認被告超車未保持適
    當之間隔，為肇事原因，有上開高雄市政府交通局車輛行車
    事故鑑定委員會鑑定意見書在卷可稽。又告訴人黃曉蘋因本
    件車禍受有上開傷害，業如前述，則被告上開過失行為與告
    訴人所受傷害間，顯有相當因果關係存在。
  ㈢綜上所述，本案事證明確，被告犯行均堪認定，應依法論科。
三、論罪科刑：
  ㈠新舊法比較：
  ⒈按「行為後法律有變更者，適用行為時之法律。但行為後之
    法律有利於行為人者，適用最有利於行為人之法律」，刑法
    第2 條第1 項定有明文。
  ⒉經查，被告行為後，刑法第185 條之4 規定於110 年5 月28
    日修正公布，並自同年月30日生效施行。修正前刑法第185
    條之4 規定：「駕駛動力交通工具肇事，致人死傷而逃逸者
    ，處1 年以上7 年以下有期徒刑。」；修正後則規定：「駕
    駛動力交通工具發生交通事故，致人傷害而逃逸者，處6 月
    以上5 年以下有期徒刑；致人於死或重傷而逃逸者，處1 年
    以上7 年以下有期徒刑。犯前項之罪，駕駛人於發生交通事
    故致人死傷係無過失者，減輕或免除其刑。」，因本件告訴
    人黃曉蘋所受傷害並非重傷，是經比較新舊法之結果，修正
    後刑法第185 條之4 第1 項前段規定之法定刑為「6 月以上
    5 年以下有期徒刑」，顯較被告行為時刑法第185 條之4 規
    定之法定刑「1 年以上7 年以下有期徒刑」有利，爰依刑法
    第2 條第1 項但書之規定，適用修正後刑法第185 條之4 第
    1 項前段之規定處斷。
  ㈡罪名及罪數：
  ⒈核被告所為，係犯刑法第284 條前段之過失傷害罪、刑法第
    185 條之4 第1 項前段之肇事致人傷害逃逸罪。
  ⒉查被告所考領之普通小型車駕駛執照，有效期限至103 年9
    月12日止，被告於該駕駛執照有效日期屆滿後，至本案發生
    前，未換發新駕駛執照乙情，有證號查詢汽車駕駛人資料在
    卷可佐（見本院卷第29頁），惟按逾期未換發新駕照，應屬
    行政管理之問題，難認其在駕照逾期未換發新照前，駕駛車
    輛即有增加其危險性而加重刑責之理由（82年3 月30日司法
    院（82）廳刑一字第05283 號研討結果可參），是尚難以被
    告駕照逾期而遽認應依道路交通管理處罰條例第86條第1 項
    規定加重其刑。況道路交通安全規則第52條第8 項於102 年
    6 月11日業將原「汽車駕駛執照逾期未換發新照者，不得駕
    駛汽車。」之規定刪除，並將同條項前段更訂為：「自中華
    民國102 年7 月1 日起，新領或已領有之各類普通駕駛執照
    ，除第4 項及第5 項規定情形外，免再依第1 項前段規定期
    間申請換發；其已領有之駕駛執照有效期間屆滿後，仍屬有
    效，並得免換發之。」可知被告於本案行為時所持駕駛執照
    亦非無效，併此敘明。
  ⒊被告所犯上開2 罪，犯意各別，行為互殊，應予分論併罰。
  ㈢刑罰裁量：
    爰以行為人之責任為基礎，審酌被告駕駛車輛未遵守道路交
    通規則，因而肇致本件交通事故致告訴人黃曉蘋受有上揭傷
    害，造成告訴人黃曉蘋之身體及精神上之痛苦，且於肇事後
    未將告訴人黃曉蘋送醫或為其他必要救護行為即逕自離開現
    場，所為實有不該，惟念其犯後坦承犯行，且已與告訴人黃
    曉蘋調解成立，告訴人黃曉蘋、洪文龍具狀請求對被告從輕
    量刑並惠賜附條件緩刑之判決，有刑事陳述狀、本院調解筆
    錄在卷可稽（見本院卷第71、73頁），犯後態度尚可，且無
    任何犯罪前科，有臺灣高等法院被告前案紀錄表在卷可憑，
    素行非差，兼衡其教育程度、經濟（涉個人隱私，詳卷）等
    一切情狀，分別量處及合併定如主文所示之刑，暨易科罰金
    之折算標準。
四、緩刑：
    被告無任何犯罪前科，有臺灣高等法院被告前案紀錄表在卷
    可佐，其因一時失慮致罹刑典，然已坦承犯行，且已與告訴
    人黃曉蘋調解成立，告訴人黃曉蘋、洪文龍具狀請求對被告
    從輕量刑並惠賜附條件緩刑之判決等節，業如前述，本院認
    被告經此經此偵、審程序之教訓，當已知所警惕，本院審酌
    上情，認前揭所宣告之刑以暫不執行為適當，爰依刑法第74
    條第1 項第1 款之規定，予以宣告緩刑緩刑3 年，以啟自新
    。又被告雖與告訴人黃曉蘋調解成立，惟尚未依調解條件給
    付完畢，不宜無條件給予緩刑宣告，爰依刑法第74條第2 項
    第3 款規定，命被告應依附表所示事項履行負擔（即依本院
    110 年度雄司附民移調字第1000號調解筆錄履行）。又被告
    若於緩刑期內，未履行如附表所示負擔，檢察官得依刑法第
    75條之1 第1 項第4 款之規定，聲請撤銷本件緩刑之宣告，
    併予敘明。
據上論斷，應依刑事訴訟法第273 條之1 第1 項、第284 條之1
、第299 條第1 項前段，刑法第2 條第1 項、第284 條前段、第
185 條之4 第1 項前段、第41條第1 項前段、第8 項、第51條第
5 款、第74條第1 項第1 款、第2 項第3 款，刑法施行法第1 條
之1，判決如主文。
本案經檢察官張志杰提起公訴，檢察官呂乾坤到庭執行職務。
中    華    民    國   109    年    10    月    22    日
                  刑事第五庭  法  官    陳銘珠
以上正本證明與原本無異。
如不服本判決應於收受送達後20日內向本院提出上訴書狀，並應
敘述具體理由；如未敘述上訴理由者，應於上訴期間屆滿後20日
內向本院補提理由書（均須按他造當事人之人數附繕本）「切勿
逕送上級法院」。
因疫情而遲誤不變期間，得向法院聲請回復原狀。
中    華    民    國   110    年    10    月    22    日
                              書記官    黃靖媛
附錄本案論罪科刑法條：
《中華民國刑法第284條》
因過失傷害人者，處一年以下有期徒刑、拘役或十萬元以下罰金
；致重傷者，處三年以下有期徒刑、拘役或三十萬元以下罰金。
《中華民國刑法第185條之4》
駕駛動力交通工具發生交通事故，致人傷害而逃逸者，處六月以
上五年以下有期徒刑；致人於死或重傷而逃逸者，處一年以上七
年以下有期徒刑。
犯前項之罪，駕駛人於發生交通事故致人死傷係無過失者，減輕
或免除其刑。
　
┌────────────────────────────┐
│附表                                                    │
├────────────────────────────┤
│被告應給付黃曉蘋新臺幣20萬元（含強制汽車責任保險金或特別│
│補償基金之補償金，且含車牌號碼：000-000號普通重型機車之 │
│財務損失），並以匯款方式分期匯入聲請人指定帳戶，自民國11│
│0年10月20日起至清償完畢止，共分為4期，每月為一期，按月於│
│每月20日前給付新臺幣5萬元，如有一期未付，視為全部到期。 │
└────────────────────────────┘